臺灣新北地方法院民事裁定
111年度消債更字第377號
聲  請  人
即 債務 人  廖珮瑜  
代  理  人  劉欣怡律師（法扶律師）
上列聲請人依消費者債務清理條例聲請更生事件，本院裁定如下
：
    主  文
債務人甲○○自中華民國111年9月30日上午10時起開始更生程序。
命司法事務官進行更生程序。
    理  由
一、按債務人不能清償債務或有不能清償之虞者，得依本條例所
    定更生程序，清理其債務；債務人無擔保或無優先權之債務
    總額未逾新臺幣（下同）1,200萬元者，於法院裁定開始清
    算程序或宣告破產前，得向法院聲請更生；債務人對於金融
    機構負債務者，在聲請更生或清算前，應向最大債權金融機
    構請求協商債務清償方案，或向其住、居所地之法院或鄉、
    鎮、市、區調解委員會聲請債務清理之調解；協商或調解成
    立者，債務人不得聲請更生或清算，但因不可歸責於己之事
    由，致履行有困難者，不在此限，消費者債務清理條例（下
    稱消債條例）第3條、第42條第1項、第151條第1項、第151 
    條第7項分別定有明文。又法院開始更生程序之裁定，應載
    明其年、月、日、時，並即時發生效力；法院裁定開始更生
    或清算程序後，得命司法事務官進行更生或清算程序，必要
    時得選任律師、會計師或其他適當之自然人或法人一人為監
    督人或管理人，消債條例第45條第1項、第16條第1項亦有明
    文。
二、本件聲請意旨略以：聲請人因前配偶經營中古機車買賣需資
    金週轉，而以聲請人之名義向銀行借貸，但因經營不善、入
    不敷出而無法依約繳納，不得已以卡養債而累積債務。目前
    累積債務總額為7,867,572元，於消債條例施行後，曾依消
    債條例第151條第1項向本院聲請前置調解，調解期日由最大
    債權金融機構永豐商業銀行股份有限公司（下稱永豐銀行）
    出席，並提出分180期、年利率0%、每月4,000元之協商方案
    之協商清償方案。惟聲請人因無法負擔永豐銀行提出之協商
    清償方案，因而協商不成立，爰於法院調解不成立時以言詞
    聲請更生程序等語。
三、本院認定如下：
  ㈠聲請人於本件更生之聲請前曾向本院聲請前置調解，永豐銀
    行提出分180期、年利率0%、每月清償4,000元之協商方案，
    惟聲請人無法負擔，因而協商不成立等情，經本院調閱111
    年度司消債調字第384號卷宗（下稱調解卷）核閱無誤，則
    聲請人確有依照消債條例第151條第1項規定向本院聲請債務
    清理調解之事實，當堪認定。
  ㈡本件聲請人所提更生之聲請可否准許，須審究聲請人的情況
    是否符合消債條例第3條「債務人不能清償債務或有不能清
    償之虞者」之要件。經查：
　 ⒈聲請人主張其有不能清償債務之情事，業據其提出財產及收
     入狀況說明書、債權人清冊、債務人清冊、財團法人金融
     聯合徵信中心查詢當事人綜合信用報告回覆書、全國財產
     稅總歸戶財產查詢清單、108至110年度綜合所得稅各類所
     得資料清單、薪資明細、勞工保險投保資料表暨明細、臺
     灣新北地方法院111年度司執字1815號執行命令、現戶全戶
     戶籍謄本、郵政存簿儲金簿封面暨內頁、在職證明、機車
     行照、元大銀行綜合存款存摺封面暨內頁、任職公司就強
     制執行扣薪之說明等資料（見調解卷第6至25、32頁，本院
     卷第39至78、95至121頁）為證，堪認屬實。
　 ⒉聲請人主張其每月必要支出為伙食支出8,000元、個人電信
     費300元、交通及保養費1,500元、家庭雜支費1,000元、水
     電費500元、瓦斯費250元、家用電話及電視費402元、兩名
     未成年子女扶養費17,000元等項，共計28,952元等語。
　　 ⑴就每月支出兩名未成年子女扶養費共17,000元部分，聲請
       人提現戶部分戶籍謄本、109至110年度綜合所得稅各類
       所得資料清單、全國財產稅總歸戶財產查詢清單等件供
       參（見本院卷第79至93頁），可見兩名未成年子女名下
       無不動產亦無固定薪資收入，目前均未成年仍就學中，
       尚難認足以維持基本日常支出，故聲請人主張每月給予
       其扶養費尚屬合理。
　　 ⑵就聲請人主張每月個人必要支出為伙食支出8,000元、個
       人電信費300元、交通及保養費1,500元、家庭雜支費1,0
       00元、水電費500元、瓦斯費250元、家用電話及電視費4
       02元等項，共計11,952元，並提出電信費繳費簡訊截圖
       、電費繳費通知單、自來水繳費證明、統一發票、中華
       電信繳費通知、代收款專用繳款證明等件供參（見調解
       卷第26至31頁），其上開主張合於我國社會生活之一般
       常態，故就其個人必要支出之主張尚屬合理。
　　 ⑶本院考量聲請人的家庭狀況、工作型態、目前社會經濟消
       費之常情，認為原告主張負擔上述必要費用的支出數額
       ，並未逾一般人生活程度。且消債條例之立法目的，除
       使債務人得透過更生程序清償債務、重建其經濟生活，
       也應保障債務人及其親屬於更生方案履行期間內，得保
       有符合人性尊嚴之最低基本生活，以及保留債務人於各
       項目中費用留用之彈性，以維持債務人及其親屬最基礎
       生活水準。因此，聲請人上述主張尚屬合理。
　 ⒊本件聲請人目前平均每月收入約為32,467元【計算式：（46
     ,259元＋30,615元＋19,978元＋20,763元＋23,363元＋53,822元
     ）÷6＝32,467元，元以下四捨五入】，扣除上開每月必要生
     活支出後餘額為3,515元（計算式：32,467元－28,952元＝3,
     515元），是無法履行前置協商程序最大債權人永豐銀行所
     提出分180期、年利率0%、每月清償4,000元之協商方案。
     而前置調解程序中債權人已陳報之債權金額合計為7,867,5
     72元，若以每月可用餘額3,515元償還積欠之債務7,867,57
     2元，尚須約186.5年（計算式：7,867,572÷3,515元÷12月≒
     186.5年）才可將上列債務清償完畢，是以本院審酌聲請人
     現況之財產、勞力及信用等清償能力，以聲請人每月收入
     於扣除合理之基本生活費用後，堪信已不能清償前開所負
     無擔保或無優先權債務7,867,572元。從而，聲請人所為本
     件更生聲請，符合消債條例第3條所定之要件。
四、綜上所述，本件聲請人為一般消費者，並未從事營業活動。
    其有無法清償債務之虞的情事發生，又所負無擔保或無優先
    權之債務，並未逾1,200萬元，且未經法院裁定開始清算程
    序或宣告破產，又查無消債條例第6條第3項、第8條或第46
    條各款所定駁回更生聲請之事由存在，則聲請人聲請更生，
    於法有據，應予准許，爰裁定如主文。
五、聲請人於更生程序開始後，應另提出足以為債權人會議可決
    或經法院認為公允之更生方案以供採擇，並應考量子女成長
    後，屆時聲請人家庭經濟狀況可能有所改變而有更佳的償債
    能力等情狀，俾免更生程序進行至依消債條例第61條規定應
    行清算之程度，附此敘明。
六、依消債條例第11條第1項、第45條第1項、第16條第1項，裁定如主文。　　　　　　　　　　　　　　　　　　　　
中　　華　　民　　國　　111 　年　　9 　　月　　30　　日
              民事第六庭    法　官　許映鈞
以上正本證明與原本無異。
本件裁定不得抗告。
本裁定已於民國111年9月30日上午10時公告。
中　　華　　民　　國　　111 　年　　9 　　月　　30　　日
                            書記官　陳逸軒